【裁判字號】    97,抗,1041
【裁判日期】    970625
【裁判案由】    變換提存物
【裁判全文】
臺灣高等法院民事裁定                  97年度抗字第1041號
抗  告  人  甲○○
相  對  人  乙○○
上列當事人間因變換提存物事件，抗告人對於中華民國九十七年
五月二十九日臺灣士林地方法院九十七年度聲字第七二五號所為
裁定提起抗告，本院裁定如下：
    主  文
原裁定廢棄，發回臺灣士林地方法院。
    理  由
一、按供擔保之提存物或保證書，除得由當事人約定變換外，法
    院得依供擔保人之聲請，以裁定許其變換，民事訴訟法第一
    百零五條第一項定有明文，此聲請變換提存物之情形，通常
    均在提存以後，若法院命供擔保之裁判後，義務人供擔保前
    提出聲請，實務上認為應依同法第一百零二條第一項之規定
    辦理，與本條所定變換提存物之問題無關。而「民事訴訟法
    第一百零二條第一項規定，供擔保應提存現金，或法院認為
    相當之有價證券。但當事人別有約定者，不在此限。係專為
    供擔保應提存何物而設，裁判之命以新台幣供擔保，祇係抽
    象的表明其數額，供擔保時，原則上固應照此數額具體的提
    存現金，但欲提存有價證券，亦無不可，不過以經法院認為
    相當之有價證券為限而已，故應供擔保之當事人聲請為許其
    提存有價證券之裁定者，法院苟認為相當，自得准許，此非
    同法第一百零五條所定之變換提存物問題。」、「惟法院應
    供擔保之當事人聲請為許其提存有價證券之裁定，乃在確定
    其所提供之有價證券是否相當，亦係原來裁判所命擔保之具
    體化，自應由原來裁判之法院裁定之。」（最高法院九十二
    年度台抗字第三七四號、八十四年度台抗字第四二五號裁判
    要旨參照）。
二、抗告意旨略以：相對人並未依原法院九十六年度訴字第二八
    六號判決主文第四項為提存，原審竟引民事訴訟法第一百零
    五條第一項之規定，准予相對人得就應供之擔保金新台幣（
    下同）九十八萬元，得提存同面額之中央政府公債或金融機
    構可轉讓定期存單，顯然誤用法令云云。
三、查，兩造前因損害賠償等事件，經原法院九十六年度訴字第
    二八六號判決命抗告人應給付相對人二百九十四萬二百三十
    二元本息，並於該判決主文第四項宣告於相對人以九十八萬
    元為抗告人供擔保後，得假執行，有相對人所提該判決書影
    本可憑（原法院卷第四至十四頁），本件相對人主張伊因故
    不能依上開判決主文宣告提存現金以聲請假執行，爰依民事
    訴訟法第一百零二條及第一百零五條第一項之規定，聲請准
    予以價值相當之金融機構可轉讓定期存單或中央政府公債提
    供擔保云云，其引用上揭第一百零五條第一項之規定，固屬
    贅引，可認係聲請原法院為准予提存有價證券之裁定。惟相
    對人係聲請民事訴訟法第一百零二條規定之變換擔保物，原
    法院以同法第一百零五條規定裁定准許，即屬違誤。況相對
    人未具體陳明欲提存之中央政府公債之種類、期別、到期及
    未到期之本息，以及何金融機構所發行可轉讓定期存單供法
    院審酌金額是否相當，以及該金融機構之資力，供原法院審
    酌，而原裁定未具體審酌，並確定准相對人提供之中央政府
    公債或金融機構可轉讓定期存單等有價證券，率為准相對人
    提供不確定之中央政府公債或金融機構可轉讓定期存單等有
    價證券，自難謂合法。抗告意旨指摘原裁定不當，為有理由
    ，爰廢棄原裁定，發回原法院更為處理。
四、據上論結，本件抗告為有理由，爰裁定如主文。
中    華    民    國    97    年    6     月    25    日
                  民事第十庭
                        審判長法  官  黃豐澤
                              法  官  林麗玲
                              法  官  吳光釗
正本係照原本作成。
如不服本裁定，應於收受送達後10日內向本院提出抗告狀，並應
繳納抗告費新台幣１千元。
中    華    民    國    97    年    6     月    27    日
                              書記官  秦慧榮


司法院資訊處製作；財團法人民間司法改革基金會備份。
